【裁判字號】    89,訴緝,139
【裁判日期】    900220
【裁判案由】    偽造文書
【裁判全文】
臺灣高雄地方法院刑事判決                        八十九年度訴緝字第一三九號
    公  訴  人  臺灣高雄地方法院檢察署檢察官
    被      告  乙○○
右列被告因偽造文書等案件，經檢察官提起公訴（八十五年度偵字第一六五○九號）
，本院判決如左：
    主  文
乙○○行使偽造私文書，足以生損害於他人，處有期徒刑玖月；冒用丙○○名義偽造
之履歷表及丙○○身分證影本各壹紙均沒收。又意圖為自己不法之所有，而侵占自己
持有他人之物，處有期徒刑肆月；應執行有期徒刑壹年；冒用丙○○名義偽造之履歷
表及丙○○身分證影本各壹紙均沒收。
    事  實
一、乙○○前因竊案件，經臺灣高雄地方法院於民國八十二年九月三十日判處有期
    徒刑四月，緩刑三年確定，竟仍不知悔改，於緩刑期間，因無身分證可用，乃為
    日後行使之用，竟意圖為自己不法之所有，於八十五年三月間某日，在高雄巿三
    民區○○○街一五八之二號林育新住處，趁丙○○熟睡之際，竊取丙○○置於皮
    包內之身分證乙枚，得手後留為自用；嗣於同年七月十日十五時二十分許，持前
    開丙○○身分證，並偽造丙○○名義之履歷表，向甲○○經營之雷達企業公司應
    徵臨時工，經甲○○指派隨同丁義堂等七人前往高雄巿小港區藍洋貨櫃場搬運貨
    櫃，至當日十八時許，乙○○以丙○○名義向貨櫃場領取上述七人之工資，計新
    臺幣（以下同）七千元後，本已與其餘六人相約回上開公司後再由各人分別領取
    ，詎乙○○竟因貨櫃場負責人員將渠等七人之工資全數交乙○○受領，乃另行起
    意，意圖為自己不法之所有，將原應交給其他六名臨時工之工資計六千元予以侵
    占入己。嗣經其他六名工人至右述公司向甲○○領取工資時始發覺上情，經報警
    後於同年月十一日上午五時許，在高雄巿前金區○○○路一四九號四樓為警查獲
    ，並扣得上開工資共計七千元、冒用丙○○名義偽造之履歷表及丙○○身分證影
    本等，並將上開七千元發還甲○○。
二、案經高雄巿政府警察局新興分局移送臺灣高雄地方法院檢察署檢察官偵查起訴。
    理  由
一、訊據被告乙○○固對於以證人丙○○名義偽造履歷表至雷達企業公司向另證人即
    該公司負責人甲○○應徵臨時工乙節供承不諱，惟矢口否認有何竊取證人丙○○
    身分證及將其他六位工人工資侵占入己之犯行，辯稱：上開身分證係證人丙○○
    遺留在案外人林育新住處客廳，經伊發覺後，予以拾取留用，並非伊竊取；至於
    伊代領其他六位工人工資後，係因時間已晚，乃決定隔日再交予老板即證人甲○○，詎證人甲○○於當晚即報警云云。經查，衡諸常情證人丙○○斷非無故即行
    查看皮包發覺身分證遺失，而應係由於一覺醒來發現原來置於褲袋中之皮包，竟
    在桌上，乃查看有無失物，始發現身分證遺失乙事。此觀諸證人丙○○於偵查中
    證述：伊與被告乙○○於八十五年三月間曾於案外人林育新家中談天，當晚二人
    並皆睡於此，斯時伊皮包本係置於褲袋內，隔日睡醒時發現皮包已在桌上，且即
    未見身分證在內，當時曾詢問被告有無取去，被告答稱無，於伊喚醒前開案外人
    即屋主林育新時，被告即行離去等語，再參以被告供稱：係因當時無身分證，故
    拿該身分證云云，可知被告乃係因無身分證，遂基於持以冒名行使之目的，而以
    趁機竊取證人丙○○之身分證為手段，被告所辯，當無足採。次查，被告於行使
    偽造私文書時，應尚無以之為侵占犯行方法之意思，當係因伊工作之上開貨櫃場
    將渠等七人之工資全數交伊受領，始心生貪念，而另行起意，意圖為自己不法之
    所有，將其他六人之工資侵占入己。而被告並無代領工資之權利，此有證人甲○○證稱：並未令被告代領工資等語可參，竟仍私自以證人丙○○之名義領取工資
    七千元；而證人丁義堂則證述：伊等七人工作完成後，其中有人詢及工資是否領
    取，被告乃稱經其領訖，故伊等乃約定回到公司再行分配各人工資所得，詎料被
    告竟將七千元據為己有而逃逸等語，且如前所述，被告係於當日十八時許即領得
    工資，時間尚早；復臨時工並非每日皆有工作可做，縱有亦未必係相同之七人同
    一組工作，是以被告當無再以是日回家後時間已晚為由，違背渠等回公司分配工
    資之約定，而思隔日再將工資交予其他工人之理，足徵被告辯解顯係事後卸責之
    詞，委無可信。此外，復有扣案冒用丙○○名義偽造之履歷表及丙○○身分證影
    本、搜索扣押證明筆錄（收據）、贓物認領保管收據（副本）等在卷足憑，事證
    明確，被告犯行堪以認定，應予依法論科。
二、被告乙○○以竊取證人丙○○之身分證為方法，以達其冒名行使而偽造文書之目
    的，及將他人工資侵占入己等，核其所為係犯刑法第三百二十條第一項之竊罪
    、第二百十六條、第二百十條之行使偽造私文書罪及第三百三十五條第一項之侵
    占罪。被告所犯之偽造私文書之行為，為行使偽造私文書之行為所吸收，不另論
    罪；而所犯之竊罪與行使偽造文書罪間，具有方法結果之牽連關係，為牽連犯
    ，應從一重罪之行使偽造私文書罪處斷。又因被告無法臆測其一定會被錄用為臨
    時工人，是被告於犯行使偽造私文書罪時當無以之為犯侵占罪行之方法之意思，
    而係於接獲貨櫃場人員交付七千元後始另行起意將其餘應交付其他六名工人之六
    千元侵占入己，已如前述，從而上開行使偽造私文書罪與所犯侵占罪間，犯意應
    屬各別，罪質相異，行為互殊，犯罪構成要件不同，為數罪，應予分論併罰。公
    訴意旨認被告所犯竊罪與行使偽造私文書罪間犯意各別，為數罪，並認行使偽
    造私文書罪與侵占罪間有牽連犯之關係，容有誤會，附此敘明。爰審酌被告素行
    不佳，且於緩刑期內再犯，此有臺灣高雄地方法院被告院內索引卡紀錄表附卷可
    按，且經通緝始到案，及犯後雖就行使偽造文書犯行供承不諱，惟對於其餘犯行
    均一再飾詞避就等一切情狀，分別量處如主文所示之刑，並定其應執行之刑，以
    示懲儆。扣案冒用丙○○名義偽造之履歷表及丙○○身分證影本為供被告犯罪所
    用之物，且為被告所有，已據其陳明在卷，應依法宣告沒收。
據上論斷，應依刑事訴訟法第二百九十九條第一項前段、刑法第三百二十條第一項、
第二百十六條、第二百十條、第三百三十五條第一項、第五十五條、第五十一條第五
款、第三十八條第一項第二款、罰金罰鍰提高標準條例第一條前段判決如主文。
本案經檢察官郭武義到庭執行職務。
中      華      民      國      九十      年      二      月    二十    日
                                      臺灣高雄地方法院刑事第六庭
                                          法  官  張世賢
右正本證明與原本無異。
如不服本判決，應於判決送達後十日內，向本院提出上訴狀。
                                          書記官  蔡琬玲
中      華      民      國      九十      年      二      月    二十    日


司法院資訊處製作；財團法人民間司法改革基金會備份。
